臺灣臺南地方法院刑事判決　　　　　　　　　　　　九十二年度交訴字第一六七號
　　公　訴　人　臺灣台南地方法院檢察署檢察官
　　被　　　告　乙○○
　　選任辯護人　王進輝律師
右列被告因過失致死案件，經檢察官提起公訴（九十二年度偵字第八七四五號），被
告就被訴事實為有罪之陳述，本院裁定進行簡式審判程序，判決如左：
    主  文
乙○○因過失致人於死，處有期徒刑陸月，如易科罰金，以佰元折算壹日，緩刑貳
年。
    事  實
一、乙○○於民國九十二年六月十二日（起訴書誤植為六月十八日）下午，駕駛借自
    他人之車號ＶＷ─９０３１號自用小貨車，沿台南市○○路二九二巷由東往西方
    向行駛，於同日下午一時五分許（起訴書誤植為一時五十分許），在行經德興路
    二九二巷與德興路之無號誌交岔路口處時，本應注意汽車行駛時，駕駛人應注意
    車前狀況，並隨時採取必要之安全措施，且駕駛人駕駛汽車，應遵守道路交通標
    線之指示及「慢」標字，用以警告車輛駕駛人前面路況變遷，應減速慢行，且行
    經無號誌之交岔路口，應減速慢行，作隨時停車之準備，而依當時情形，客觀上
    又無不能注意之情事，其能注意竟疏未注意該處為無號誌之交岔路口及其行向地
    面劃設有「慢」標字，可能會有車輛自岔路橫向駛出之車前狀況，未減速慢行並
    作隨時停車之準備，仍持速直行欲通過該岔路口，適有林秋霞無照騎駛車號ＶＣ
    Ｅ—４７２號輕型機車，沿德興路由南向北行駛而來，林秋霞本亦應注意其並未
    考領機車駕照不得行車上路，且機車在雙向二車道行駛時，均應在遵行車道內行
    駛，而車輛行至無號誌之交岔路口，未劃分幹、支線或同為幹線道或支線道者，
    如同為直行車，左方車應暫停讓右方車先行，而依當時情形，客觀上亦無不能注
    意之情事，其能注意竟疏未注意其右方之岔路口有乙○○之車輛駛來及應在遵行
    之車道上行駛，未暫停讓其右方車先行反而逆向行駛在北往南車道上欲穿越上開
    交岔路口，致乙○○見狀煞避不及，其小貨車左後輪圈處遂與林秋霞之機車前輪
    蓋發生擦撞，造成林秋霞人車倒地，受有頭部撞傷、顱內出血，經送醫急救後，
    仍延至同月十八日上午一時五十分許不治死亡。車禍事故發生後，乙○○以電話
    報案，經台南市警察局交通隊員警到場處理，在警員尚不知何人為肇事車輛之駕
    駛人前，乙○○主動表示其為駕駛人並自首犯行，接受裁判。
二、案經臺灣台南地方法院檢察署檢察官據報相驗後自動檢舉偵查起訴。
    理  由
一、訊據被告乙○○對於右開時地駕車發生擦撞車禍，致被害人林秋霞死亡之事實均
    坦承不諱，並有道路交通事故現場圖暨道路交通事故調查報告表三紙及道路交通
    事故現場蒐證照片十五幀在卷可資佐證。又被害人林秋霞係因本件車禍不治死亡
    ，亦經臺灣台南地方法院檢察署檢察官督同檢驗員相驗明確，並製有勘驗筆錄、
    驗斷書及相驗屍體證明書等附卷可憑。
（一）按汽車（均含機車，下同）駕駛人，有未領有駕駛執照駕車情形者，處新臺幣
      六千元以上一萬二千元以下罰鍰，並當場禁止其駕駛及扣留其車輛牌照，道路
      交通管理處罰條例第二十一條第一項第一款定有明文。次按汽車行駛時，駕駛
      人應注意車前狀況，並隨時採取必要之安全措施；駕駛人駕駛汽車，應遵守道
      路交通標線之指示；行經無號誌之交岔路口，應減速慢行，作隨時停車之準備
      ；汽車在雙向二車道行駛時，均應在遵行車道內行駛；車輛行至無號誌之交岔
      路口，未劃分幹、支線或同為幹線道或支線道者，如同為直行車，左方車應暫
      停讓右方車先行，道路交通安全規則第九十四條第三項、第九十條、第九十三
      條第一項第二款、第九十七條第一款、第一百零二條第一項第二款亦分別規定
      甚明。又「慢」標字，用以警告車輛駕駛人前面路況變遷，應減速慢行，道路
      交通標誌標線號誌設置規則第一百六十三條第一項亦著有規定。查被告有經正
      常程序考領駕照，為有駕駛經驗之人，對於上開交通安全規則自知之甚稔，而
      被害人林秋霞雖未考領機車駕照，有交通部公路總局嘉義區監理所台南監理理
      站以九十二年十二月十二日嘉監南字第０９２００２７５６０號函敘明在卷可
      憑，惟其既要行駛機車上路，為維護交通秩序，確保交通安全，對於上開道路
      交通管理處罰條例及道路交通安全規則亦應知悉，俱為其等應注意之事項，而
      肇事當時係天候晴朗、日間自然光線、雙線道、路面柏油、標線清晰、有快慢
      車道劃分、無號誌交岔路口、路面乾燥、無缺陷、無障礙物、視距良好、速限
      五十公里，有前開道路交通事故調查報告表存卷可考，足見依當時狀況被告及
      被害人林秋霞客觀上並無不能注意之情狀。
（二）本件肇事地點係位在台南市○○路與德興路二九二巷之無號誌交岔路口，肇事
      後被告所駕駛之車號ＶＷ─９０３１號自用小貨車係停置在德興路二九二巷由
      東向西已過路口中心點之快車道上，後車輪在網狀黃線之邊緣（車頭朝西、車
      尾朝東），貨車左後輪圈處有擦痕；被害人林秋霞所騎乘之車號ＶＣＥ─４７
      ２號機車於肇事後已牽離現場，機車前輪護蓋有撞擊痕跡，車身右側則有疑似
      倒地後擦刮地面之損壞痕跡，另在自小貨車左後輪旁地面上遺留一道一．八公
      尺之刮地痕，刮地痕起點約在德興路北往南快慢車道分道線之延伸線上，距離
      德興路二九二巷之東西向中心線有一公尺，另德興路北向南車道之慢車道寬二
      ．一公尺、快車道寬三公尺；德興路二九二巷西向東車道寬六．三公尺，且該
      二條道路之行向地面上均劃設有「慢」標字，有前開現場圖、現場相片及卷附
      之機車車損照片可稽，足見本岔路口未劃分有幹、支線道，且二車間之撞擊係
      屬於路口側撞形式之交岔撞無訛。而由機車發生撞擊後一般約在０．五至二公
      尺範圍內會倒地產生刮地痕之情形來判斷，本件二車撞擊地點約在自小貨車往
      後（往東）倒退至刮地痕起點往東延伸到０．五至二公尺位置，又德興路北往
      南快車道寬三公尺，刮地痕起點又約在德興路北往南快慢車道分道線之延伸線
      上，是由刮地痕起點往東延伸０．五至二公尺，該處仍在德興路北往南快車道
      範圍內之情形可知，二車之撞擊點是在路口中心點西側，亦即小貨車是在過了
      路口中心點才與機車車頭發生撞擊，換言之，機車應係由南往北逆向行駛，始
      會與小貨車之左後輪在德興路北往南車道上發生擦撞。再就二車撞擊形式以及
      機車刮地痕顯示二車發生撞擊後，機車係緊貼著小貨車倒地，並未反彈或向機
      車左前衝出，表示機車撞擊速度不高，且撞擊後立即倒地，並沒有向左迴避之
      現象，再依據前開現場圖所示，被害人林秋霞機車由進入路口至發生撞擊所行
      駛之距離，至少包括德興路二九二巷西向東車道六．三公尺及路口東向西中心
      線距離刮地痕起點一公尺，合計有七．三公尺距離，而觀諸機車之撞擊速度並
      不快，設若以二十公里車速計算機車行駛時間約為一．三秒，以三十公里車速
      計算機車行駛時間約為０．九秒，由於由東向西之視野範圍至少在七．三公尺
      以上，顯見被告小貨車與被害人機車在路口範圍內之互動時間至少可以有０．
      九秒至一．三秒以上之反應時間，而由被告迭於警、偵訊及本院審理時均陳稱
      ：未看見對方由何處駛來之情形觀之，顯見被告在通過岔路口時，並未注意左
      右兩側有無來車之情形甚明！
（三）是被告乙○○其應注意能注意竟疏未注意該處為無號誌之交岔路口及其行向地
      面劃設有「慢」標字，可能會有車輛自岔路橫向駛出之車前狀況，未減速慢行
      並作隨時停車之準備，仍持速直行欲通過該岔路口，適被害人林秋霞騎駛機車
      沿德興路由南向北逆向行駛而來，其亦應注意能注意其未考領駕照，不得行車
      上路竟仍無照騎車，且應注意能注意竟疏未注意其右方之岔路口有被告乙○○
      之車輛駛來及應在遵行車道上行駛，未暫停讓其右方車先行反而逆向行駛在北
      往南車道上欲穿越上開交岔路口，致二車均避煞不及而在上開路口發生擦撞，
      被害人林秋霞並因之人車倒地傷重不治死亡，被告及被害人林秋霞本身均有違
      前開規定之注意義務，其二人之上述駕駛行為均顯有過失，本件車禍經送臺灣
      省台南區車輛行車事故鑑定委員會、臺灣省車輛行車事故覆議鑑定委員會及財
      團法人成大研究發展基金會鑑定結果亦均同此認定，並鑑定被告乙○○為肇事
      次因、被害人林秋霞為肇事主因，有各該委員會南鑑字第九二０九九五號鑑定
      意見書、九十二年十月二十八日府覆議字第九二一一０五五號函及該基金會檢
      送之鑑定意見書在卷可佐。又被害人林秋霞雖與有過失，然本件車禍既係被告
      之過失併合發生，被告之過失罪責自仍不能因此即解免。次按刑法上所謂業務
      ，係指個人基於其社會地位繼續反覆所執行之事務，包括主要業務及其附隨之
      準備工作與輔助事務在內。此項附隨之事務，並非漫無限制，必須與其主要業
      務有直接、密切之關係者，始可包含在業務概念中，而認其屬業務之範圍，最
      高法院八十九年台上字第八０七五號判例可資參照。經查，被告雖從事家電維
      修業但並未開設店面，其雖係外出至客戶處維修家電但以現場維修為原則，僅
      偶而有特殊情形才會將客戶交修之電器載回維修，其工作內容並非須駕駛小貨
      車始得為之，且其即使出外維修亦僅攜帶工具箱並多以機車為交通工具即可，
      而案發當日早上因有下雨且是要到歸仁客戶處維修家電，被告因路途較遠且怕
      會淋雨才向其姐夫借上開小貨車前往，在維修完畢回程途中始發生本件車禍等
      情，業據被告供明在卷可按，參以案發當時被告所駕駛之小貨車其上並未載有
      任何電氣用品，有卷附現場相片可憑，足見被告供稱當天是臨時以小貨車作為
      交通工具等語，尚堪採信，是被告【並非經常】亦【非必須】駕駛該輛小貨車
      ，始能執行與其修護家電業務有直接、密切關係之準備工作或輔助行為，況案
      發當日被告係因路程較遠且怕會淋雨，而單純以該小貨車做為其來往之交通工
      具，自不能謂駕駛小貨車係被告之附隨業務，應無疑義，併此敘明。又本件被
      害人林秋霞係因此次車禍不治死亡，是被告乙○○之過失駕駛行為，與被害人
      林秋霞之死亡結果間，具有相當因果關係，亦無疑問。從而，本件事證已甚明
      確，被告前揭犯行，堪以認定。
二、核被告乙○○所為，係犯刑法第二百七十六條第一項之普通過失致人於死罪，公
    訴人認應依同條第二項之業務過失致死罪處斷，容有誤會，惟起訴事實相同，爰
    依法變更起訴法條。又其肇事後未被有偵查權之公務員或機關發覺其為犯嫌前，
    先以電話報案並留在事故現場向到場處理之警員自承犯行，進而接受裁判，此業
    經被告供明在卷可按，並有通聯紀錄及卷附之現場圖載明可考，被告行為合乎自
    首之要件，應依刑法第六十二條前段減輕其刑。爰審酌被告之品行、應負過失責
    任之程度即其為肇事次因、造成被害人林秋霞死亡之結果及其犯後尚能坦認犯行
    ，頗有悔意且已與被害人家屬達成民事和解等一切情狀，量處如主文所示之刑，
    並諭知易科罰金之折算標準，以資懲儆。查被告前未曾受有期徒刑以上刑之宣告
    ，有臺灣高等法院被告全國前案紀錄表附卷可稽，其因一時短於思慮致罹刑章，
    經此次偵審程序教訓，當知所警惕，諒無再犯之虞，本院復考量被告為初犯且係
    自首犯罪，而其於事後已與被害人家屬達成和解賠償損失，有台南縣仁德鄉調解
    委員會九二刑調字第一一七號調解書在卷可憑，本院因認前開對被告宣告之刑，
    以暫不執行為適當，爰併宣告緩刑二年，以啟自新，並觀後效。
據上論斷，應依刑事訴訟法第二百七十三條之一第一項、第二百九十九條第一項前段
、第三百條，刑法第二百七十六條第一項、第六十二條前段、第四十一條第一項前段
、第七十四條第一款，罰金罰鍰提高標準條例第一條前段、第二條，判決如主文。
本案經檢察官甲○○到庭執行職務。
中      華      民      國      九十三      年     七     月    十九    日
                                      臺灣臺南地方法院交通法庭
                                          法  官    張  瑛  宗
右正本證明與原本無異。
如不服本判決，應於判決送達後十日內，向本院提出上訴狀。
                          書記官    陳  志  德
中      華      民      國      九十三      年     七     月    十九    日
附錄本案論罪科刑法條：
中華民國刑法第二百七十六條
(過失致死罪)
因過失致人於死者，處二年以下有期徒刑、拘役或二千元以下罰金。
從事業務之人，因業務上之過失犯前項之罪者，處五年以下有期徒刑或拘役，得併科
三千元以下罰金。
